【裁判字號】    89,上易,174
【裁判日期】    890831
【裁判案由】    毀棄損壞
【裁判全文】
臺灣高等法院臺中分院刑事判決                    八十九年度上易字第一七四號
    上  訴  人  臺灣苗栗地方法院檢察署檢察官
    被      告  戊○○
右上訴人因被告毀棄損壞案件，不服臺灣苗栗地方法院八十八年度易字第三十一號中
華民國八十八年十二月三日第一審判決（起訴案號：臺灣苗栗地方法院檢察署八十七
年度偵字第四六八三號及併案審理：八十八年度偵字第四一號、八十八年度偵續字第
一二號），提起上訴，本院判決如左：
    主      文
上訴駁回。
    事      實
一、公訴意旨略以：被告戊○○基於概括之犯意，先於民國八十七年九月二十六日下
    午十三時許，嗣於同年十月十一日中午十二時許，僱用不知情之工人駕駛挖土機
    ，拆除丁○○所有坐落於苗栗縣頭份鎮○○路九十三號之倉庫，毀壞丁○○之建
    築物。因認被告涉犯刑法第三百五十三條第一項之罪嫌云云。
二、按告訴乃論之罪，未經告訴者，法院應諭知不受理之判決，此為刑事訴訟法第三
    百零三條第三款所明定。
三、公訴人認被告涉有刑法第三百五十三條第一項之毀損罪嫌，係以告訴人丁○○之
    指訴及證人朱有銘之供證為其依據，但查告訴人雖稱系爭房屋原係出租予案外乙
    ○○，部分土地係乙○○所建，後來乙○○搬遷，將地上物贈予告訴人，且通冠
    行之建物均為其所有云云，並提出苗栗縣稅捐稽徵處房屋繳納書為證，但納稅證
    明僅能作為繳租之證明，不足資為建物所有權之惟一依據，復查告訴人及被告均
    一致供稱：系爭倉庫之門牌號碼為：苗栗縣頭份鎮○○路九三號，改編前門牌號
    碼為頭份鎮○○路三十七號，但該三十七號建築物，係以被告之弟黃蘭鑑為業主
    名義向苗栗縣政府建設局聲請核發建物使用執用執照，此有苗栗縣政府建設局〔
    ６２）建都營字第二八四號使用執照影本一份附卷可稽，是該九十三號果為告訴
    人所有，何以建物之使用執照為黃蘭鑑之名義，雙方就該地上物是坐落在何人所
    有之土地上又爭執不休，告訴人又無法舉證證明其所主張之通冠行及與該行相連
    之Ａ、Ｂ棟房屋係由其先父或其本人出資委由何人興建，自難依告訴人單方面之
    指述，即認告訴人為該九十三號建物之所有人；第按刑法上所謂建築物，係指有
    牆有壁，足蔽風雨，可以自由出入，且定著於土地上適於人之起居之工作物而言
    （最高法院二十年上字第七一二號、二十二年上字第二六九號判例參照）。經查
    告訴人及被告均承認：本院卷第六十二頁及六十三頁所附之照片即為系爭地上物
    被拆損前之現狀，依該照片所示：該地上物之基本結構係木造，屋頂雖覆蓋石棉
    瓦，但屋內樑柱均已塌坍、傾毀、門扇亦破損，又無牆垣、壁面，僅殘留木條支
    架，地面處處可見凌亂、倒塌之木條、碎片，已不足遮風避雨，更乏生活起居設
    備，並不適一般人生活起居，告訴人復不諱言：伊所有建物是作倉庫使用（本院
    八十九年八月十七日言詞辯論筆錄參照），可見告訴人所謂被拆之Ｂ棟房屋，應
    已失去建築物之效用，被告縱有毀損，亦僅係犯刑法第三百五十四條之毀損罪，
    公訴人認被告拆除者係告訴人之建築物，已有未洽，核先敘明。
四、又刑法第三百五十四條之毀損罪，依刑法第三百五十七條規定，須告訴乃論，而
    依該罪之罪質，係以滅失或減少財產之價值為其侵害內容，故僅對於財物享有用
    益、處分權責之人為直接被害人，僅有事實上管領關係，而並無任何用益、處分
    之權者，則不得為本罪之直接被害人。本件公訴人所指被告於八十七年十月十一
    日十二時許毀損之客體（即告訴人於八十八年一月二十五日所提陳述狀附證六照
    片所示第二次拆除部分），業經苗栗縣頭份鎮公所於七十八年間辦理徵收並已發
    放補償費完竣，有苗栗縣頭份鎮公所八十八年六月十五日八十八頭鎮建字第九七
    五七號函及告訴人於偵查中所提工程用地建築改良物補償清冊影本一紙附卷可稽
    ，並經告訴人於本院訊問中供陳無訛（參見本院八十八年五月十日訊問筆錄），
    告訴人固又向苗栗縣政府聲請按原徵收價額收回頭份鎮○○段○○段三九六號土
    地之建築改良物，但業據台灣省政府地政處函覆：土地法第二百十九條所定之收
    回權，限於土地所有權被徵收時，始有其適用，不包括土地改良物被徵收之情形
    在內，本件被徵收的店鋪二棟為土地改良物之一種，自不發生收回權之問題，此
    亦有地政處八十八年四月二十日八八地二字第一八一四０號函附原審卷第八十九
    頁足參，足見告訴人所稱Ｂ棟倉庫被拆除當時，仍為苗栗縣政府所有國有地上物
    ，是該地上物自上開徵收發放補償費完竣時起，即歸苗栗縣頭份鎮公所所有，告
    訴人就該地上物已無何權利可言，本件之直接被害人為苗栗縣頭份鎮公所，應由
    該機關有監督權之長官代表告訴（司法院院字第二三八三號解釋參照），其告訴
    方稱合法，告訴人遽爾提起告訴，難認其告訴為合法。公訴人所指被告於同年九
    月二十六日十三時許毀損之客體（即告訴人於原審八十八年一月二十五日所提陳
    述狀附證五照片所示第一次拆除部分），並非告訴人所搭建，業據告訴人於本院
    訊問中供陳明確（參見原審八十八年五月十日訊問筆錄），告訴人復無法提出何
    積極證據足資證明該地上物為其所有，而該部分地上物為綽號「阿良」之人於七
    十九年間所建，並於八十五年底自動搬離等情，復據被告提出證明書影本二紙在
    卷可按，是本件此部分告訴人既非直接被害之人，則由其提起告訴，亦難認已合
    法提出告訴，原審因之以本件未經有告訴權人合法提出告訴，而諭知不受理之判
    決，其認事用法均無不合，上訴意旨猶執前詞指摘原判決不當，核屬無據，應予
    駁回。
五、另臺灣苗栗地方法院檢察署分別於八十八年二月五日以丙○岳洪偵四一字第０一
    五七九號及八十八年八月十七日以丙○榮荒偵續一二字第一０九六八號函移送併
    案審理該署八十八年度偵字第四一號、八十八年度偵續字第一二號被告戊○○所
    涉毀棄損壞等案件，本院無從併案審理，應退回原檢察官另行偵辦，附此敘明。
據上論結，應依刑事訴訟法第三百六十八條，判決如主文。
本案經檢察官甲○○到庭執行職務。
中      華      民      國    八十九     年      八       月    三十一  日
                                  臺灣高等法院臺中分院刑事第七庭
                                        審判長法  官  林  榮  龍
                                              法  官  江  錫  麟
                                              法  官  謝  說  容
右正本證明與原本無異。
不得上訴。
                                              書記官  黃  薰  慧
中      華      民      國    八十九     年      九       月     二     日
                                                                        Ｉ


司法院資訊處製作；財團法人民間司法改革基金會備份。
